【裁判字號】    89,易,1670
【裁判日期】    890614
【裁判案由】    侵占等
【裁判全文】
臺灣板橋地方法院刑事判決                        八十九年度易字第一六七號
    公  訴  人  臺灣板橋地方法院檢察署檢察官
    被      告  乙○○
右列被告因侵占案件，經檢察官提起公訴（八十九年度偵字第一七三九號），本院判
決如左：
    主  文
乙○○意圖為自己不法之所有，而侵占自己持有他人之物，累犯，處有期徒刑月。
扣案變造之甲○○汽車駕駛執照原本上乙○○照片壹張、變造之甲○○身分證影本伍
張均沒收。
    事  實
一、乙○○曾於民國（下同）八十四年間因賭博案件，經台灣台中地方法院判處有期
    徒刑二月確定，於八十五年一月十六日易科罰金執行完畢；又於八十六年間因違
    反麻醉藥品管理條例案件，經台灣台北地方法院判處有期徒刑五月確定，甫於八
    十六年六月二十三日易科罰金執行完畢，猶不知悔悟，其友人甲○○之母王周枝
    香於八十八年七月間，在台北縣樹林市○○路○段一五一巷六弄二十號三樓之乙
    ○○住處，將甲○○身分證原本及甲○○汽車駕駛執照原本各一張交予乙○○代
    繳甲○○之交通違規罰單，乙○○於八十六年七月間因詐欺案件遭台灣板橋地方
    法院檢察署通緝，恐為警查獲，乙○○竟基於行使變造特種文書之犯意，先於八
    十八年九月間，在台北縣樹林市○○路附近之超商店內，將甲○○之身分證原本
    予以影印後，再將該身分證影本拿回其前揭住處，而把甲○○身分證影本上照片
    欄內貼上自己之照片，復拿至台北縣樹林市○○路附近之超商店內，將該貼有乙
    ○○照片之甲○○身分證影本加以影印五份，而變造身分證影本之特種文書後，
    隨身攜帶，並將甲○○之身分證正本還予甲○○，惟其並未將甲○○之汽車駕駛
    執照原本還予甲○○，竟基於意圖為自己不法之所有，復於八十八年十月間，在
    位於台北縣樹林市○○路○段一五一巷六弄二十號三樓之住處，將甲○○汽車駕
    駛執照原本之薄膜撕下，把甲○○汽車駕駛執照原本上照片換貼自己之照片而變
    照汽車駕駛執照之特種文書後，隨身攜帶，並將該汽車駕駛執照原本據為己有，
    而侵占其所持有甲○○之汽車駕駛執照原本。嗣於八十九年一月十二日十六時三
    十分許，在台北縣樹林市○○路○段一五一巷六弄二十號三樓之乙○○住處，為
    警查獲乙○○，乙○○遂向警員出示上開變造之甲○○汽車駕駛執照，而行使變
    造特種文書，使甲○○本人有受刑事訴追之虞，並影響警察機關對於調查案件之
    真實性，足以生損害於甲○○及公眾，幸旋遭警識破，並扣得變造之甲○○汽車
    駕駛執照原本一張（其上貼有乙○○所有供變造特種文書所用之乙○○照片一張
    ），並在乙○○身上扣得其所有因犯罪所得之經變造甲○○身分證影本五張。
二、案經台北市政府警察局大同分局報請台灣板橋地方法院檢察署檢察官偵查起訴。
    理  由
一、右揭事實，業據被告乙○○迭於警訊、偵查及本院審理時坦承不諱，核與證人甲
    ○○於警訊及本院審理時所證述之情節相符，復有扣案之變造甲○○汽車駕駛執
    照原本一張及經變造之甲○○身分證影本五張附於偵查卷可憑。是本件事證已臻
    明確，被告犯行洵堪認定，應予依法論處。
二、核被告乙○○所為，係犯刑法第三百三十五條第一項之侵占罪、同法第二百十六
    條、第二百十二條之行使變造特種文書罪（按影本與原本可有相同之效果，如將
    原本之部分內容加以竄改，重加影印，其與無制作權人將原本竄改，作另一表示
    其意思者無異，應成立變造特種文書行為，此有最高法院七十二年度第十四次刑
    事庭會議決議可資參照）。又被告變造特種文書後再持以行使，其低度之變造行
    為自應為高度之行使行為所吸收，不另論罪。至被告雖一變造行為同時變造甲○
    ○身分證影本五張，惟被告變造特種文書行為，既為行使變造特種文書行為所吸
    收，自無從再論以想像競合犯，公訴人認被告應依想像競合犯之規定，從一重以
    變造特種文書罪處斷，容有誤會，併此敘明。又被告所犯侵占罪及行使變造特種
    文書罪二罪間，有方法、目的之牽連關係，係牽連犯，應依刑法第五十五條之規
    定，從一重以侵占罪處斷。再查，被告曾於八十四年間因賭博案件，經台灣台中
    地方法院判處有期徒刑二月確定，於八十五年一月十六日易科罰金執行完畢；又
    於八十六年間因違反麻醉藥品管理條例案件，經台灣台北地方法院判處有期徒刑
    五月確定，甫於八十六年六月二十三日易科罰金執行完畢，此有台灣高等法院檢
    察署刑案紀錄簡覆表及本院被告全國前案紀錄表各一份附卷可稽，其於五年內再
    犯本件之有期徒刑以上之罪，為累犯，應依刑法第四十七條之規定加重其刑。爰
    審酌被告雖於犯後坦承不諱，惟其向警員出示變造之駕駛執照，而影響警察機關
    之調查及他人權益，情節非輕，暨被告素行、犯罪之動機、目的、手段、犯罪後
    態度等一切情狀，量處如主文所示之刑，以示懲儆。至扣案經變造甲○○汽車駕
    駛執照原本上之乙○○照片一張，係被告所有供犯罪所用之物，應依刑法第三十
    八條第一項第二款之規定宣告沒收，扣案經變造之甲○○身分證影本五張，係被
    告所有因犯罪所得之物，應依刑法第三十八條第一項第三款之規定宣告沒收。另
    扣案經變造之甲○○汽車駕駛執照原本一張，並非被告所有，不予宣告沒收，至
    供被告影印而貼有乙○○照片之甲○○身分證影本一張，未扣案，且經被告丟棄
    滅失，業據被告於本院審理時供明在卷，亦不予宣告沒收，併此敘明。
據上論斷，應依刑事訴訟法第二百九十九條第一項前段，刑法第二百十六條、第二百
十二條、第三百三十五條第一項、第五十五條、第四十七條、第三十八條第一項第二
款、第三款，罰金罰鍰提高標準條例第一條前段，判決如主文。
本案經檢察官謝宗甫到庭執行職務。
中      華      民      國    八十九    年      六      月     十四     日
                                      臺灣板橋地方法院刑事第三庭
                                          法  官  林  海  祥
如不服本判決應於送達後十日內向本院提出上訴狀
附錄本案論罪科刑法條全文：
刑法第三百三十五條第一項


司法院資訊處製作；財團法人民間司法改革基金會備份。
